臺灣彰化地方法院刑事判決　　　　　　　 96年度訴字第389號
公　訴　人　臺灣彰化地方法院檢察署檢察官
被　　　告　乙○○
指定辯護人　本院公設辯護人甲○○
上列被告因違反槍砲彈藥刀械管制條例案件，經檢察官提起公訴
（96年度偵字第872號），本院判決如下：
    主  文
乙○○未經許可，持有可發射子彈具有殺傷力之改造手槍，處有
期徒刑肆年，併科罰金新臺幣貳拾萬元，罰金如易服勞役，以新
臺幣壹仟元折算壹日，扣案如附表編號(一)、(二)所示具有殺傷力之
改造手槍，均沒收之。
    事   實
一、乙○○前有販賣煙毒（本院82年度訴字第2279號）有期徒刑
    10年、施用毒品（臺灣高等法院臺中分院83年度上訴字第
    1974號）有期徒刑3年4月、販賣麻藥（本院82年度訴字第
    2279號）有期徒刑5年6月、施用麻藥（臺灣高等法院臺中分
    院83年度上訴字第2204號）有期徒刑6月等前科，定執行刑
    16年6月，民國（下同）83年8月26日入監，90年2月7日縮刑
    假釋出監，應於99年2月1日假釋期滿。
二、乙○○於假釋期內仍不知悔改，明知可發射子彈具有殺傷力
    之改造槍枝及具有殺傷力之子彈，分別係槍砲彈藥刀械管制
    條例第4條第1項第1款、第2款所列管之物品，未經中央主管
    機關許可，不得非法持有。竟仍於93年6、7月間某日，在彰
    化縣鹿港鎮○○路上，向真實姓名年籍不詳綽號「阿狗」之
    成年男子，以新台幣（下同）3萬元價格，購入仿ＢＥＲ
    ＥＴＴＡ廠８４型半自動手槍改造手槍1支（槍枝管制編號
    0000000000、即附表編號(一)）、仿ＢＥＲＥＴ
    ＴＡ廠９２ＦＳ型半自動手槍之改造手槍1支（槍枝管制編
    號0000000000、即附表編號(二)）、有殺傷力之
    子彈2顆（即附表編號(三)、(六)）。乙○○自該時、地起，
    即基於持有前開槍枝、子彈之故意，未經許可，非法持有前
    開具有殺傷力之改造手槍2枝及子彈2顆，嗣於96年1月15 日
    17時許，乙○○將前開改造手槍2枝及子彈2顆置放在車號Ｊ
    ２－８４３８號自小客車後車箱，同日20時35分，乙○○駕
    駛前開自小客車行經國道1號高速公路218公里200公尺北向
    處時，為警攔查查獲，並扣得前開改造手槍2枝及有殺傷力
    之子彈2顆，始查悉上情。
三、案經國道公路警察局第三警察隊報請臺灣彰化地方法院檢察
    署檢察官偵查起訴。
    理  由
一、上開事實，迭經被告乙○○於警詢、偵訊及本院審理時坦白
    承認，並有扣案槍枝子彈可資佐證，且扣案之槍枝及子彈，
    經警送內政部警政署刑事警察局鑑定結果如附表，顯見上開
    槍枝、子彈均具有殺傷力無誤。是堪認被告之自白確與事實
    相符，洵堪採信。綜上，本件事證已臻明確，被告上開犯行
    ，已堪認定。
二、論罪科刑之理由：
  (一)按未經許可持有槍、彈，為繼續犯，亦即一經持有槍、彈，
    罪已成立，但其完結須繼續至持有行為終了時為止（最高法
    院88年度第8次刑事庭會議決議、92年台上字第5180號判決
    意旨參照）。查本件被告自93年6、7月間某日起即持有如事
    實欄之槍枝、子彈，迄96年1月15日17時許為警查獲，業如
    前述，其間刑法規定雖已於95年7月1日修正公布生效，槍砲
    彈藥刀械管制條例亦於94年1月28日修正第8條條文，然其以
    一持有行為同時持有槍枝及子彈，其持有行為之終了，係在
    刑法修正公布施行之後，因此並無行為後法律變更問題。
  (二)核被告所為，係犯槍砲彈藥刀械管制條例第8條第4項之未經
    許可持有可發射子彈具有殺傷力之改造手槍罪、同條例第12
    條第4項之未經許可持有具有殺傷力之子彈罪。又按非法持
    有、寄藏、出借槍砲彈藥刀械等違禁物，所侵害者為社會法
    益，如所持有、寄藏或出借客體之種類相同（如同為手槍，
    或同為子彈者），縱令同種類之客體有數個（如數枝手槍、
    數顆子彈），仍為單純一罪，不發生想像競合犯之問題；若
    同時持有、寄藏或出借二不相同種類之客體（如同時持有手
    槍及子彈），則為一行為觸犯數罪名之想像競合犯（最高法
    院82年度台上字第5303號判決要旨可資參照）。查被告雖持
    有改造手槍2支（附表編號(一)(二)）、具殺傷力之子彈2顆（附
    表(三)、(六)），惟依前開判決意旨，應成立一個「未經許可
    持有改造手槍罪」，與一個「未經許可持有子彈罪」。被告
    一次購買槍枝、子彈而持有，係一行為觸犯數罪，為想像競
    合犯，應從一重論以一個「未經許可持有改造手槍罪」。
  (三)量刑審酌：被告前次經判處長刑期後，執行6年餘，終於獲
    得假釋出監機會，假釋期內並未珍惜得來不易之自由，再度
    犯罪，惡性非輕。又改造槍枝及子彈均係屬高度危險之物品
    ，非經主管機關許可不得擅自持有，以維護社會大眾安全，
    被告無故持有具有殺傷力之改造槍枝、子彈等物，未繳交治
    安機關，影響社會治安匪淺，並考量查獲槍枝2支、子彈2顆
    ，數量不少，但被告尚未持該槍枝、子彈從事不法行為，尚
    未造成個人具體受害，暨其素行、智識程度、生活狀況及犯
    後坦承犯行之態度等一切情狀，量處如主文所示之刑，併科
    罰金部分並諭知如易服勞役之折算標準，以資懲儆。
  (四)扣案如附表編號(一)、(二)之改造手槍，因屬違禁物，應依刑法
    第38條第1項第1款之規定宣告沒收。
  (五)扣案之附表編號(三)、(六)有殺傷力之子彈2顆，業經送驗時
    試射擊發，其彈頭與彈殼已分離，已喪失子彈之效用，非屬
    違禁物。而扣案之附表編號(三)、(四)、(五)子彈，無殺傷力，
    均非違禁物，故均不為沒收之諭知。另扣案之附表編號(三)
    未經試射之子彈5顆，其外觀本與附表(三)相同，而依一
    般經驗法則，若改造子彈是同一批製造，或有相同的外觀，
    應可推定有相同的結構，因此抽驗其一試射後有殺傷力，亦
    可推定其他相同外觀之子彈亦有殺傷力。然刑事警察局對外
    觀相同之7顆子彈，抽驗其中之2顆試射，1顆有殺傷力，1顆
    沒有，本院據此無法認定其他外觀相同5顆子彈有無殺傷力
    ，罪疑惟輕，事證有疑，應利於被告，故該5顆未經試射子
    彈不認定為違禁物，而檢察官指控此與上述持有子彈罪部分
    ，為實質一罪關係，故本院不另為無罪諭知。
三、適用法條：
  (一)刑事訴訟法第299條第1項前段。
  (二)槍砲彈藥刀械管制條例第8條第4項、第12條第4 項。
  (三)刑法第11條前段、第55條、第42條第3項、第38條第1項第1
    款。
本案經檢察官鮑慧忠到庭執行職務。
中　　華　　民　　國　　96　　年　　4　　月　　20　  　日
                  刑事第三庭    審判長法官  林欽章
                                法      官  姚銘鴻
                                法      官  葉明松
以上正本證明與原本無異。
如不服本判決，應於判決送達後10日內，向本院提出上訴狀（ 須
附繕本 ）。
中　　華　　民　　國　　96　　年　　4　　月　　20  　　日
                                書  記  官  于淑真
附表：【鑑定報告內容】
┌──┬─────────┬────────────────────┐
│編號│   扣   案    物  │內政部警政署刑事警察局（96年2月26日刑鑑 │
│    │                  │字第0960014313號）鑑定結果（96年度偵字第│
│    │                  │872號卷第27頁以下）                     │
├──┼─────────┼────────────────────┤
│    │手槍壹支（槍枝管制│認係仿係ＢＥＲＥＴＴＡ廠８４型半自動手槍│
│(一)  │編號0000000│製造之槍支，換裝土造金屬槍管而成之改造手│
│    │９９２）          │槍，機械性能良好，可擊發適用子彈，認具殺│
│    │                  │傷力。                                  │
├──┼─────────┼────────────────────┤
│    │手槍壹支（槍枝管制│認係仿係ＢＥＲＥＴＴＡ廠92Ｓ型半自動手槍│
│(二)  │編號0000000│製造之槍支，換裝土造金屬槍管而成之改造手│
│    │９９３）          │槍，機械性能良好，可擊發適用子彈，認具殺│
│    │                  │傷力。                                  │
├──┼─────────┼────────────────────┤
│(三)  │子彈壹顆（鑑定報│認均係具直徑約7.93mm金屬彈頭之土造子彈，│
│    │告相片八、九）    │試射壹顆，可擊發，認具殺傷力。          │
│    ├─────────┼────────────────────┤
│    │子彈壹顆（鑑定報│認均係具直徑約7.93mm金屬彈頭之土造子彈，│
│    │告相片八、九）    │試射壹顆，無法擊發，認不具殺傷力。      │
│    ├─────────┼────────────────────┤
│    │子彈伍顆（鑑定報│認均係具直徑約7.93mm金屬彈頭之土造子彈，│
│    │告相片八、九）    │未經試射，未能確定是否有殺傷力。        │
├──┼─────────┼────────────────────┤
│(四)  │子彈貳顆（鑑定報告│認均係玩具金屬彈殼加裝直徑約8.95MM金屬彈│
│    │照片十、十一）    │頭而成之玩具子彈，不具底火及火藥，均非為│
│    │                  │子彈完整結購，認均不具殺傷力。          │
├──┼─────────┼────────────────────┤
│(五)  │子彈參顆（鑑定報告│認均係具直徑約8.94MM金屬彈頭之土造子彈，│
│    │相片十二、十三）  │經採樣壹顆試射，無法擊發，認不具殺傷力。│
├──┼─────────┼────────────────────┤
│(六)  │子彈壹顆（鑑定報告│認係具直徑約8.75mm金屬彈頭之土造子彈，經│
│    │相片十四、十五）  │實際試射，可擊發，認具殺傷力。          │
└──┴─────────┴────────────────────┘
【附錄本案論罪法條】
槍砲彈藥刀械管制條例第8條
未經許可，製造、販賣或運輸鋼筆槍、瓦斯槍、麻醉槍、獵槍、
空氣槍或第4條第1項第1款所定其他可發射金屬或子彈具有殺傷
力之各式槍砲者，處無期徒刑或5年以上有期徒刑，併科新臺幣1
千萬元以下罰金。
未經許可，轉讓、出租或出借前項所列槍枝者，處5年以上有期
徒刑，併科新臺幣1千萬元以下罰金。
意圖供自己或他人犯罪之用，而犯前二項之罪者，處無期徒刑或
7年以上有期徒刑，併科新臺幣 1 千萬元以下罰金。
未經許可，持有、寄藏或意圖販賣而陳列第1項所列槍枝者，處
3年以上10年以下有期徒刑，併科新臺幣 700 萬元以下罰金。
第 1 項至第 3 項之未遂犯罰之。
槍砲彈藥刀械管制條例第12條
未經許可，製造、販賣或運輸子彈者，處1年以上7年以下有期徒
刑，併科新台幣500萬元以下罰金。
未經許可，轉讓、出租或出借子彈者，處6月以上5年以下有期徒
刑，併科新台幣300萬元以下罰金。
意圖供自己或他人犯罪之用，而犯前二項之罪者，處3年以上10
年以下有期徒刑，併科新台幣700萬元以下罰金。
未經許可，持有、寄藏或意圖販賣而陳列子彈者，處5年以下有
期徒刑，併科新台幣300萬元以下罰金。
第 1 項至第 3 項之未遂犯罰之。
